最高法院民事判決　　　　　　　　　　　　　　　八十八年度台上字第一○六五號
　　上　訴　人　聯全通運股份有限公司
　　法定代理人　蔡伯嶽
　　上　訴　人　甲○○
　　被 上訴 人　乙○○
右當事人間請求損害賠償事件，上訴人對於中華民國八十七年六月八日台灣高等法院
台中分院第二審判決（八十六年度上字第六三六號），提起上訴，本院判決如左：
    主  文
原判決關於駁回上訴人之其餘上訴暨該訴訟費用部分廢棄，發回台灣高等法院台中分
院。
    理  由
本件原審維持第一審所為命上訴人連帶給付新台幣（下同）五十二萬五千六百四十三
元本息部分敗訴之判決，駁回其上訴，無非以：被上訴人主張上訴人甲○○於民國八
十四年三月二十日凌晨二時許，駕駛上訴人聯全通運股份有限公司（下稱聯全公司）
所有ＧＤ－四九三號營業大貨車，行經南投縣南投市○○路時，超速並突然超過路中
心線侵入來車道，而撞及被上訴人駕駛之ＲＣ－一一七一號自用車，致其附載之乘客
廖基發當場死亡，被上訴人並受有頭部外傷、併臉部撕裂傷、右下腿脛骨開放性骨折
、右踝開放性脫臼、上頷骨骨折及左肩窩骨骨折等傷害之事實，此依台灣南投地方法
院八十四年度交訴字第九五號過失致死案件全卷所附之道路交通事故調查報告表(一)、
(二)、現場照片及上訴人甲○○、被上訴人乙○○、警員余梁寬、陳信宏等人於該刑事
案件之供證，連同南投縣區車輛行車事故鑑定委員會、台灣省車輛行車事故覆議鑑定
委員會之鑑定意見書記載，已可認上訴人甲○○行車超速，且疏未注意車前狀況採取
必要之安全閃避措施，另被上訴人酒後駕車亦未依規定在遵行車道內行駛並注意車前
狀況採取必要之安全措施無疑。該二人對本件車禍肇事自應各負百分之五十之過失責
任。上訴人甲○○為上訴人聯全公司之僱用司機，復為上訴人所自承，則被上訴人因
上訴人甲○○過失所受之醫藥費損害二十二萬二千七百零八元、工作損害三十六萬元
、車輛損害二十一萬八千五百七十八元、慰撫金損害二十五萬元，合計一百零五萬一
千二百八十六元，按上述雙方之過失責任比例，被上訴人應僅得請求五十二萬五千六
百四十三元之賠償額。至上訴人抗辯其因本件車禍曾給付被害人一百萬元並據以主張
抵銷一節，因被上訴人對上訴人曾給付被害人一百萬元之事實既已否認，而上訴人又
未舉證證明，逕而執此置辯，即非足採。從而，被上訴人依侵權行為之法律關係，訴
請上訴人連帶給付五十二萬五千六百四十三元本息，洵屬正當，應予准許等詞，為其
判斷之基礎。
按連帶債務人中之一人，因清償、代物清償、提存、抵銷或混同，致他債務人同免責
任者，得向他債務人請求償還各自分擔之部分，並自免責時起之利息，民法第二百八
十一條第一項定有明文。查上訴人於第一審即提出聯全公司賠付被害人廖基發之母李
玲敏一百萬元之支票喪葬費等損害之和解書及由李玲敏簽章具領之該支票影本各一份
為證，並具狀補稱：「抵銷時伊之損害達一百八十一萬二千二百零七元，惟遞狀之日
伊再賠償受害人一百萬元，全部損失達二百八十一萬二千二百零七元，損失大於被上
訴人索賠」云云（分見一審卷一八○、一八一、二○九頁），復於原審再次表明：「
伊於第一審八十六年三月十二日及四月二十五日書狀全部引用，並請於總額二百八十
一萬二千二百零七元範圍予以抵銷」等語（見原審卷三六頁）。該項抵銷之抗辯，是
否係依上開民法第二百八十一條第一項規定而為主張﹖攸關系爭一百萬元之抵銷有無
理由﹖原審竟恝置上訴人此項重要之防禦方法於不論，並謂該一百萬元為被上訴人所
否認，上訴人又不能舉證證明云云，遽而為上訴人不利之判決，即有認定事實不憑卷
內所存資料暨判決不備理由之違法。上訴論旨指摘原判決此部分為不當，求予廢棄，
非無理由。
據上論結，本件上訴為有理由，依民事訴訟法第四百七十七條第一項、第四百七十八
條第一項，判決如主文。
中      華      民      國    八十八    年      五      月     二十     日
                              最高法院民事第七庭
                                  審判長法官  朱  錦  娟
                                        法官  蘇  茂  秋
                                        法官  蘇  達  志
                                        法官  顏  南  全
                                        法官  葉  賽  鶯
      右正本證明與原本無異
                                              書  記  官
中      華      民      國    八十八    年      六      月      四      日
